【裁判字號】    91,家上,84
【裁判日期】    920226
【裁判案由】    履行同居
【裁判全文】
台灣高等法院高雄分院民事判決              九十一年度家上字第八四號
    上  訴  人  甲○○
    被  上訴人  乙○○○
右當事人間請求履行同居事件，上訴人對於中華民國九十一年五月二日臺灣屏東地方
法院九十一年度婚字第一五四號第一審判決提起上訴，本院判決如左：
    主    文
上訴駁回。
第二審訴訟費用由上訴人負擔。
    事實及理由
一、上訴人起訴主張：兩造於民國五十四年二月一日結婚，婚姻存續中，被上訴人於
    九十年初向伊表示要前往兩造之子家中盤桓數日，竟一去不返，經伊數度前往要
    求被上訴人返家，均遭拒絕。爰依民法第一千零一條之規定，請求被上訴人履行
    同居之義務。原審為上訴人敗訴判決，上訴人於本院聲明廢棄原判決，請求判決
    被上訴人應與上訴人同居。
二、被上訴人則以：兩造感情不睦，且上訴人不務正業，經常向伊伸手要錢，若未遂
    其意即與伊爭吵、出手打伊，更於九十年四月二十一日在兒子經營的海產店及同
    年四月二十五日在夜市中公然毆打伊，讓伊尊嚴掃地；伊不勝其擾，且不堪上訴
    人經常毆打，伊離家與兒子同住，實有拒絕與上訴人同居之正當理由等語，資為
    抗辯。而聲明駁回上訴。
三、兩造婚姻關係仍存續中，且被上訴人自九十年二月間即離家與兒子同住，未與上
    訴人同居之事實，為兩造所不爭執，並經上訴人提出戶籍謄本為證。兩造所爭執
    者乃被上訴人是否有拒絕同居之正當理由。經查，被上訴人主張於九十年四月二
    十一日、二十五日先後遭上訴人歐打，業據提出屏東縣枋寮醫院於九十年四月二
    十一日及四月二十五日出具之診斷證明書各一件為證，並經證人即兩造之孫張威
    壕（九歲）證稱：我見過阿公打阿嬤，大都在家裡，有一次在夜市，都是用手、
    拳頭打阿嬤的頭；阿公跟阿嬤要錢，阿嬤不給他，就出手打阿嬤（原審卷三十頁
    至三十一頁）；伊在家裡和夜市看過阿公和阿嬤吵架五、六次，因為阿公到家裡
    向阿嬤要錢，阿嬤給的錢不夠，阿公一直還要錢才吵起來，也有打架（本院卷六
    十七頁）；孫女張芝羚（八歲）稱：我見過阿公打阿嬤，都是在家中；在夜市的
    那次，阿公用手打阿嬤，因為阿公向阿嬤要錢，阿嬤不給，阿公就打阿嬤（原審
    卷三十一頁）；阿公和阿嬤有吵架也有打架，在我家裡及夜市，因為阿公向阿嬤
    要錢，阿嬤沒給錢（本院卷六十八頁），參以前開傷單所示，被上訴人受傷部位
    均在頭部，且二證人固然年幼，致無法就爭執細節為詳盡之陳述，然所言上訴人
    經常因伸手向被上訴人要錢未果而爭吵並出手毆打之情則無出入，且前開傷單所
    示二次受傷日期僅相隔四日，又在孫兒面前或夜市公然為之，顯然不顧被上訴人
    顏面且非偶然為之，足認被上訴人所辯上訴人經常對伊伸手要錢，因此爭執吵架
    ，甚至遭上訴人毆打，確屬實情。而兩造年齡均已五十有餘，且有兒孫，非年輕
    輕浮之輩，既為長者，自有其一定之社會地位及必須維護之顏面，上訴人竟動輒
    與被上訴人爭吵、衝突，甚至在大庭廣眾之下或兒孫面前出手毆打，實難期被上
    訴人忍受此羞辱，是應認被上訴人有民法第一千零一條但書規定之拒絕同居之正
    當理由。上訴人固以被上訴人縱曾遭伊毆打，亦在離家之後，不得拒此為離家之
    正當原因云云，惟查民法第一千零一條但書之規定乃針對婚姻關係存續中，一方
    是否有正當之事由而得拒絕與他方同居，初不以該事由發生在分居前為必要，且
    第二審法院為事實審法院，自應審酌辯論終結前一切事證以為兩造主張或抗辯有
    無理由之依據；被上訴人於本件言詞辯論終結前，確有如上所述之事實，而依法
    得拒絕同居，縱該事實發生在被上訴人離家之後，仍非不得據以為拒絕同居之抗
    辯。是被上訴人抗辯因不堪上訴人之騷擾且經常遭上訴人毆打而拒絕回家同居，
    核屬有據。從而，上訴人請求被上訴人履行同居義務，核無理由。原審為上訴人
    敗訴之判決，並無不合。上訴意旨指摘原判決不當，求予廢棄改判，為無理由，
    應予駁回。
四、據上論結，本件上訴為無理由，依民事訴訟法第四百四十九條第一項、第七十八
    條，判決如主文。
中      華      民      國    九十二    年      二      月    二十六    日
                                      臺灣高等法院高雄分院民事第六庭
~B1審判長法官  許明進
~B2      法官  李炫德
~B3      法官  謝肅珍
右為正本係照原本作成。
如對本判決上訴，須於判決送達後二十日內向本院提出上訴狀，其未表明上訴理由者，應
於上訴後二十日內向本院提出上訴理由書（均須按他造當事人之人數附繕本）。上訴時應
提出委任律師或具有律師資格之人之委任狀，並依附註條文規定辦理。
中      華      民      國    九十二    年      二      月    二十六    日
~B法院書記官  邱麗莉


司法院資訊處製作；財團法人民間司法改革基金會備份。
